【裁判字號】    94,上,797
【裁判日期】    950905
【裁判案由】    損害賠償
【裁判全文】
臺灣高等法院民事判決                   94年度上字第797號
上  訴  人  乙○○
即被上訴人              號
訴訟代理人  甲○○
上  訴  人  丙○○
即被上訴人              2
訴訟代理人  林清漢律師
複  代理人  戊○○
            李宏文律師
被  上訴人  丁○○
                        之2
上列當事人間損害賠償事件，兩造對於中華民國94年7月21日臺
灣桃園地方法院94年訴字第13號第一審判決各自提起上訴，本院
於95年8月22日言詞辯論終結，判決如下：
    主  文
原判決關於駁回乙○○後開第二項之訴部分，及該部分假執行之
聲請，暨命乙○○負擔訴訟費用之裁判均廢棄。
丙○○應再給付乙○○新台幣壹拾萬伍仟肆佰伍拾壹元，及其中
新台幣萬玖仟陸佰元自民國九十三年十月一日起，其餘新台幣
陸萬伍仟捌佰伍拾壹元自民國九十五年八月二十三日起，均至清
償日止按週年利率百分之五計算之利息。
乙○○其餘上訴駁回。
丙○○上訴駁回。
第一審關於命乙○○負擔訴訟費用部分；及第二審訴訟費用關於
乙○○上訴部分，由乙○○負擔十分之一，餘由丙○○負擔，關
於丙○○上訴部分，由丙○○負擔。
本判決所命給付得假執行。
    事實及理由
一、本件被上訴人經合法通知，未於言詞辯論期日到場，核無民
    事訴訟法第386條各款所列事由，爰依乙○○之聲請，由其
    一造辯論而為判決。
二、本件乙○○主張：丙○○於92年2月28日凌晨零時47分許，
    駕駛被上訴人即柯乾企業商行所有之車號LF-8808號自用小
    客車，行經桃園縣大園鄉○○○路○段新生幹244號旁之維修
    路段時，貿然跨越分向限制線而駛入對向來車道，並以時速
    約60公里之高速度行駛，致撞擊對向由乙○○所騎乘車號
    KER-485號重型機車，造成乙○○受有骨盆骨折、左大腿骨
    折、頭部外傷併顏面撕裂傷、右大腿及左足撕裂傷等傷害，
    計支出醫療費用新台幣（下同）159,809元 (92年151,591元
    +93年8,218元)，且丙○○因本件車禍受傷而行動不便，須
    委託他人照顧，計支出看護費用999,400元 (92年414,600元
    +住院看護費37,400元+93年547,400元)。另因前往各醫院就
    診所搭乘往返計程車資支出交通費27,000元 (92年18,400
    元+93年8,600元)。又乙○○因本件車禍受傷，致92年及93
    年無法工作，亦受有薪資損失613,458元 (92年564,597元+9
    3年48,861元)，且車禍當時騎乘之機車損壞之費用20,000元
    ，又乙○○於本件車禍事故發生後全身傷痕累累，而醫師認
    定乙○○有「左大腿疤痕肥厚及色素沉澱」情形，故有整形
    之必要，預計第一次之整形費用約40,000元，之後未定，則
    預定之整形費用為80,000元。再者，本件乙○○於車禍受傷
    後身體虛弱，有以補品調理身體之必要，計支出購買補品費
    76,369元。另乙○○正值青春年華，因本件交通事故造成前
    揭傷害，至今尚未痊癒，仍時有疲憊、倦怠、全身酸麻、頭
    痛、頭暈及憂鬱等症狀發生，且腳跛不良於行，身心所受之
    傷害難以磨滅，乙○○得請求非財產上損害810,714元，以
    上共計2,816,750元。茲因丙○○已賠償其中1,010,021元，
    故乙○○得再請求賠償1,806,729元，及自附帶民事起訴狀
    繕本送達翌日起至清償日止按週年利率百分之五計算之利息
    。而丙○○為被上訴人之受僱人，被上訴人未盡善良管理人
    及監督之責，致丙○○肇事，被上訴人就前開損害自應負連
    帶賠償責任。原審判決判命丙○○應給付乙○○212,043元
    及自93年10月1日起至清償日止，按週年利率百分之五計算
    之利息，並駁回乙○○其餘之訴。乙○○就其敗訴部分提起
    上訴，聲明：(一)原判決不利於乙○○部分廢棄。(二)前開廢棄
    部分，丙○○、丁○○應連帶賠償乙○○1,594,686元，及
    自93年10月1日起至清償日止，按週年利率百分之五計算之
    利息。(三)如受不利之判決，願供擔保免為假執行。並就丙○
    ○之上訴，聲明：上訴駁回。
三、丙○○則以：劉欣怡業於92年12月9日與乙○○達成和解，
    總計賠償1,010,021元，其給付雖有遲延，惟乙○○仍同意
    收受，實已明示或默示同意和解條件繼續有效，且丙○○未
    於約定之期日給付乃係因保險公司理賠遲延所致，乙○○不
    得再請求損害賠償。又乙○○本件請求之損害賠償項目中，
    除部分醫療費用外，其餘部分與本件車禍並無因果關係，且
    乙○○亦與有過失。而精神慰撫金部分，衡量丙○○之經濟
    能力及社會地位，應以300,000元為當等語，資為抗辯。聲
    明：(一)原判決不利於丙○○部分廢棄。(二)乙○○第一審之訴
    駁回。並就乙○○之上訴，聲明上訴駁回。
四、被上訴人未於言詞辯論期日到場，惟據其於原審則以：丙○
    ○並非被上訴人之員工，且本件交通事故亦非丙○○執行業
    務時所發生，故乙○○請求被上訴人負連帶賠償責任，為無
    理由等，資為抗辯。
五、乙○○主張丙○○於92年2月28日凌晨零時47分許，駕駛被
    上訴人丁○○即柯乾企業商行所有之車號LF-8808號自用小
    客車，行經桃園縣大園鄉○○○路○段新生幹244號旁之維修
    路段時，貿然跨越分向限制線而駛入對向來車道，並以時速
    約60公里之高速度行駛，致撞擊對向由乙○○所騎乘車號KE
    R-485號重型機車，造成乙○○受有骨盆骨折、左大腿骨折
    、頭部外傷併顏面撕裂傷、右大腿及左足撕裂傷等傷害，業
    據提出原法院93年度桃交簡字第327號刑事簡易判決、行車
    執照、診斷證明書為證，並為丙○○及被上訴人所不爭執，
    且經本院調閱臺灣桃園地方法院檢察署（以下簡稱桃園地檢
    署）92年度偵字第18766號偵查卷、原法院93年度桃交簡字
    第327號、93年度交簡上字第54號刑事案卷，查明屬實，堪
    信為真。
六、按汽車行駛時，駕駛人應注意車前狀況，隨時採取必要之安
    全措施；汽車行車速度，在市區道路，時速不得超越50公里
    ；且行經彎道時應減速慢行，作隨時停車之準備；在劃有分
    向限制線之路段，不得駛入來車之車道內，此為道路交通安
    全規則第94條第3項、第93條第1項第1款、第3款、第97條第
    2款所明文規定。丙○○考領有普通小型車駕駛執照，前揭
    道路交通安全規則為其所知悉，且依當時並無不能注意之情
    事，竟疏未注意，於駕車行經前揭肇事路段之彎道時，猶以
    時速60公里之高速並跨越雙黃線之分向限制線而駛入對向來
    車道，復未注意車前狀況，致其所駕駛小客車車頭直接撞擊
    乙○○所騎乘之機車，有桃園縣警察局道路交通事故調查表
    (一)(二)、交通事故現場圖附卷可稽（見本院調閱桃園地檢署92
    年度偵第18766號卷第10頁至第12頁)，且為丙○○所不爭執
    （見本院卷第81頁，僅抗辯乙○○與有過失，此部分詳如后
    述），參酌丙○○因前揭過失傷害行為，業據原法院以93年
    度交簡上字第54號判決有期徒刑3月確定，有前開調閱之刑
    事案全卷可參，則丙○○因本件車禍肇事顯有過失至明。丙
    ○○之過失肇事並與乙○○所受之傷害復有相當因果關係，
    應堪認定。
七、乙○○主張丙○○因過失致肇本件車禍使其受有前揭傷害，
    且丙○○為被上訴人之受僱人，則依民法第188條第1項規定
    ，丙○○及被上訴人應就乙○○所受之損害連帶負賠償責任
    ，惟為丙○○及被上訴人所否認，丙○○抗辯稱其已於92年
    12 月9日與乙○○達成和解，已賠償乙○○1,010,021元，
    扣除丙○○已給付6,021元，其餘950,000元已由第一產物保
    險股份有限公司（以下簡稱第一保險公司）於92年12月27日
    匯入乙○○指定帳戶，乙○○已喪失損害賠償請求權云云。
    被上訴人則抗辯稱丙○○非被上訴人之員工，且丙○○於本
    件車禍發生當時亦非在執行業務中等語。則本件首應審酌者
    厥為(一)乙○○與丙○○於92年12月9日之和解契約是否已經
    失效？(二)丙○○是否為被上訴人受僱人，而於執行職務時致
    肇本件車禍？查：
  (一)乙○○與丙○○於92年12月9日之和解契約是否已經失效？
  1.丙○○曾於92年2月9日就本件車禍之損害賠償事宜與乙○○
    簽立和解書，約定丙○○應賠償乙○○1,010,021元，有乙
    ○○提出和解書為證（見原審卷第78頁），然依和解書第4
    條約定：「前條金額若未於民國92年12月27日前匯入乙方（
    指乙○○）指定之戶頭，本和解書失效。」而丙○○自認因
    第一保險公司延擱，該和解書所約定之第2期款950,000元係
    遲至93年3月5日始匯入乙○○所指定之戶頭，則丙○○既未
    依約於期限前將和解金匯入乙○○指定之帳戶，前開和解書
    所定解除條件即已成就，則兩造所簽定之前開和解書已失其
    效力。
  2.丙○○雖抗辯稱乙○○於其遲延給付後，仍同意收受和解金
    ，實已明示或默示同意原和解條件繼續有效云云，惟為乙○
    ○所否認。審酌前開和解金係第一保險公司於93年3月5日始
    行匯入乙○○指定之帳戶，此為丙○○所不爭執，則乙○○
    顯係被動收受前開款項，其並未就本件損害賠償事宜與丙○
    ○有進一步協商或合意，自難解為乙○○已同意原和解條件
    仍繼續有效，丙○○抗辯乙○○損害賠償請求權已因和解而
    消滅云云，非可採信。
  (二)丙○○是否為被上訴人受僱人，而於執行職務時致肇本件車
    禍？
  1.按受僱人因執行職務，不法侵害他人之權利者，由僱用人與
    行為人連帶負損害賠償責任，民法188條第1項前段固定有明
    文。該條所定僱用人之連帶賠償責任，以受僱人因執行職務
    不法侵害他人之權利，始有其適用。倘係受僱人個人之犯罪
    行為而與執行職務無關，即與該條規定之要件不合，殊無因
    受僱人與僱用人間存有僱用關係，遽認僱用人應與該受僱人
    負連帶賠償責任。
  2.被上訴人為獨資之柯乾企業商行之負責人，且該商行之營業
    內容為運動器材、家俱、金屬建材、文具、電器、事務性機
    器設備之批發及室內裝潢、油漆、電腦設備安裝等項目，有
    乙○○提出營利事業登記公示詳細資料為證（見原審卷第12
    頁至第13頁），而本件車禍發生於92年2月28日凌晨零時47
    分許，核非屬從事柯乾企業商行營業項目之營業時間，丙○
    ○駕車外出顯與執行該商行之業務無關。參諸被上訴人與丙
    ○○係父女關係，丙○○於肇事時已23歲 (68年3月17日出
    生)，有其年籍資料在卷可憑（見桃園地檢署92年度偵字第
    18766號卷第4頁)，而丙○○既考領有合格之小型車駕駛執
    照，則被上訴人將登記為柯乾企業商行名義之車號LF-8808
    號自用小客車借予丙○○駕駛，衡與常情不相悖離。至丙○
    ○雖於92年間自柯乾企業商行領有薪資所得97,440元，固有
    財政部台灣省北區國稅局中壢稽徵所94年5月10北區國稅中
    壢二字第0941006679號函附劉欣怡92年度綜合所得稅申報資
    料為證（見原審卷第131頁），惟其至多僅能證明丙○○曾
    於92年間受僱於被上訴人即柯乾企業商行，亦不能據此推論
    本件車禍發生當時丙○○係於執行該商行之職務，而乙○○
    就此復未能舉證證明丙○○於車禍肇事時確係執行職務中，
    ，乙○○主張被上訴人應負僱用人連帶賠償責任云云，殊難
    採信。
八、按汽車、機車或其他非依軌道行駛之動力車輛，在使用中加
    損害於他人者，駕駛人應賠償因此所生之損害。但於防止損
    害之發生，已盡相當之注意者，不在此限。因故意或過失，
    不法侵害他人之權利者，負損害賠償責任。不法侵害他人之
    身體或健康者，對於被害人因此喪失或減少勞動能力或增加
    生活上之需要時，應負損害賠償責任。不法侵害他人之身體
    、健康、名譽、自由、信用、隱私、貞操，或不法侵害其他
    人格法益而情節重大者，被害人雖非財產上之損害，亦得請
    求賠償相當之金額。其名譽被侵害者，並得請求回復名譽
    之適當處分，民法第191條之2前段、第184條第1項前段、第
    193條第1項、第195條定有明文。本件丙○○因駕車過失致
    乙○○受有傷害，已如前述，則乙○○自得依前揭規定請求
    丙○○負損害賠償責任。茲乙○○得請求丙○○賠償之金額
    ，分述如后：
  (一)醫療費用部分：
   1.92年、93年部分
  (1)乙○○主張92年及93年間醫療費用含健保給付及自負額部分
    共計159,809（92年151,591元＋93年8,218元）元，固據提
    出醫療費用收據為證 (見附民卷第18頁至第24頁、原審卷第
    79 頁至第120頁、本院卷(一)第94頁至第105頁)，丙○○就前
    開醫療費用收據之真正雖不爭執，惟抗辯健保給付之部分不
    得請求，且乙○○實際支出之醫療費用50,322元中僅14,766
    元與本件車禍有關且為必要支出，其餘部分，與本件車禍無
    相當關連。
  (2)按修正前全民健康保險法第82條條規定，保險對象因汽車交
    通事故，經本保險提供醫療給付者，本保險之保險人得向強
    制汽車責任保險之保險人代位請求該項給付。又強制汽車責
    任保險法第30條並規定，保險人依本法規定給付之保險金，
    視為加害人或被保險人之損害賠償金額之一部；加害人或被
    保險人受賠償請求時得扣除之。是加害人或強制汽車責任保
    險之被保險人於該範圍內之損害賠償責任即因而解免，全民
    健康保險被保險人於該範圍內，對於加害人之損害賠償請求
    權亦因之而喪失。本件乙○○請求之醫療費用含有全民健康
    保險保給付部分，揆諸前開說明，該項醫療費用請求權，已
    法定移轉予中央健康保險局，則乙○○就此部分，自不得再
    向丙○○請求。乙○○主張其所得全民保險給付為保險費之
    對價，故丙○○亦應給付此部分之醫療費云云，不足採信。
  (3)查，就乙○○實際支出之醫療費用50,322元中，乙○○得請
    求之醫療費如下:
  92年3月17日之代辦費16元 (見原審卷第98頁)、92年7月23
    日之代辦費200元 (原審卷第83頁)、92年10月24日之代辦費
    100元 (見原審卷第103頁)，以上共計316元支出項目不明，
    乙○○復未能舉證證明其係因本件車禍所增加之必須支出，
    乙○○請求此部分損害，自不應准許。
  92年2月28日診斷證明書費20元 (見原審卷第100頁)、92年3
    月3日診斷證明書費100元 (見原審卷第95頁)、92年3月29
    日診斷證明書費300元 (見原審卷第94頁)、92年4月11日診
    斷證明書費550元 (見原審卷第91頁)、92年7月23日代辦費
    300元 (見原審卷第86頁)、92年8月1日診斷證明書費300 元
    (見原審卷第89頁)、92年9月9日診斷證明書費100元 (原審
    卷第104頁)、92年11月5日診斷證明書費150元 (原審卷第
    102頁)、93年1月5日X光拷貝費400元 (見原審卷第118頁)、
    93年1月7日診斷證明書費200元 (見原審卷第107頁，本院卷
    (一)第100頁下方，此部分於原審已提出)、93年1月16日其他
    費120元 (見原審卷第121頁)、93年3月30日診斷證明書費
    200元 (見原審卷第115頁)、93年3月31日診斷證明書費200
    元 (見原審卷第124頁)、93年4月16日其他費100元 (見原審
    卷第112頁)、93年5月3日診斷證明書費200元 (見原審卷第
    117頁)，以上共計3,240元為劉欣怡所否認，而乙○○復未
    能證明係為醫療所必要支出，則乙○○請求此部分支出之損
    害，自不應准許。
  93年8月6日診斷證明書費600元 (見原審卷第123頁)、93年8
    月27日診斷證明書費200元，係乙○○請求敏盛醫院及長庚
    醫院開立證明其因本件車禍所受傷勢，為乙○○提出本件損
    害賠償請求之必要支出，應予准許。
  92年3月17日雙人病床差額14,400元、92年7月12日雙人病床
    差額7,200元，係乙○○因車禍受傷住院開刀治療所必要，
    且乙○○於開刀住院期間住雙人病床，並非單人或特等病床
    ，衡情未逾必要程度。又乙○○因本件車禍受有左大腿骨骨
    折，已如前述，則乙○○就該傷勢自92年6月19日起至92年7
    月26日止曾至武德中醫診所治療，醫藥費用為9,600元，有
    乙○○提出醫療費用收據、桃園地檢署92年度偵字第18766
    號偵查卷附之武德中醫診所出具之診斷證明書可證（見該卷
    第31頁），自堪認此部分之治療與乙○○因本件車禍所受傷
    勢有關，且為乙○○所不爭執（見本院卷(一)第80頁)，應予
    准許。
  綜上，乙○○得請求此部分之醫療費用總計46,766元 (50,0
    00-000-0,240=46,766)。
  2.95年部分:
  (1)乙○○主張其因前揭車禍受有骨折傷害所實施之固定手術，
    須再接受拔除鋼釘手術，故於95年1月4日起至同年月9日止
    至敏盛醫院手術治療，業據提出敏盛醫院診斷證明書乙件為
    證（見本院卷(一)第120頁），且為劉欣怡所不爭執，堪信為
    真。
  (2)乙○○主張因此次手術支出醫藥費共27,979元 (300+10,
    791+16,071＋457＋360=27,979)，業據提出收據為證（見本
    院卷第118頁、第149頁)，其真正雖為乙○○所不爭執，惟
    抗辯其中健保給付之16,071元、457元，及診斷證明書300元
    部分，均不得請求賠償。
  (3)查，乙○○就健保給付無請求權，已如前述，則有關乙○○
    請求健保給付16,071元、457元共計16,528元部分，不應准
    許。
  (4)另診斷證明書部分，為乙○○因本次手術開立證明其因本件
    車禍所受傷勢，為乙○○提出本件損害賠償請求所必要支出
    ，應予准許，丙○○抗辯稱此部分非必要支出云云，不足為
    採。
  (5)綜上，乙○○請求11,451元（27,000-00000-000= 11,451)
    ，屬醫療上必要支出，應予准許。
  (二)看護費用部分：
  1.乙○○主張因本件事故受傷，共支出看護費用999,400元（
    92 年看護費547,400＋92年住院看護費37,400＋93年看護費
    414,600）元，業據提出看護費用收據為證（見附民卷第25
    頁至第32頁、原審卷第第174頁、本院卷(一)第31頁至第44頁
    、第117頁、第146頁)，惟丙○○抗辯稱除原審判決應給付
    10,800元外（見本院卷(一)第141頁反面)，其餘均與本件車禍
    無因果關係云云。
  2.查，乙○○因本件車禍受有骨盆骨折、左大腿骨折、頭部外
    傷併顏面撕裂傷、右大腿及左足撕裂傷等傷害，傷勢非輕，
    經原審向負責治療乙○○傷勢之敏盛醫院函查乙○○因本件
    車禍需專人全日看護時間，據該醫院主治醫師回覆稱：依病
    情判斷，病患需人全日看護時期間在30天至60天左右，有該
    院94年3月16日敏秘字第0940000755號函附卷可證（見原審
    卷第62頁至第64頁），而該30日至60日係指出院後需全日照
    護之時間，有敏盛醫院95年4月18日敏醫字第0950001193 號
    函附相關資料在卷可憑 (見本院卷(一)第159頁至第161頁)。
    本院審酌乙○○生長於單親家庭，由乙○○之父單獨照料包
    括乙○○在內之3名子女，乙○○之父為謀生工作之必要，
    自難久待家中看護乙○○，再參酌前開醫師建議，連同乙○
    ○住院期間即92年2月28日至92年3月17日，認乙○○請求看
    護費用之支出以60日為必要，其餘非屬增加生活上所必要支
    出，不應准許。又乙○○於95年1月4日至9日復至敏盛醫院
    住院施作拔除鋼釘手術，已如前述，則本院認其於住院期間
    6日有請看護全日照護之必要。
  3.又依敏盛醫院僱請全日看護之費用全日為2,200元，有敏盛
    醫院95年4月18日敏醫字第0950001193號函附相關資料附卷
    可參（見本院卷(一)第161頁)，則乙○○因本件車禍請求92
    年度之看護費於132,000元（2,200X60=132,000)，請求95年
    度之看護費於13,200元 (2,200X6=13,200)，應予准許，逾
    此範圍請求，於法無據，不應准許。
  (三)交通費用部分：
  1.乙○○主張因本件車禍後無法行走，前往醫院治療須搭乘計
    程車，計支出交通費27,000元（92年18,400＋93年8,600）
    ，業據其提出計程車資收據為證（見原審卷第33頁至第35頁
    、第142頁、本院卷(一)第45頁至第51頁、第107頁至第111頁
    、第148頁)，丙○○抗辯稱除原審所命給付外，均與本件車
    禍無關云云。
  2.查，乙○○因本件車禍受有骨盆骨折、左大腿骨折、頭部外
    傷併顏面撕裂傷、右大腿及左足撕裂傷等傷害，且依前開乙
    ○○主治醫師之建議應於18個月後始能步行，是乙○○主張
    於受傷有搭乘計程車就醫之費用，於受傷後18個月內應屬必
    要。核乙○○由住處搭乘計程車至敏盛綜合醫院、林口長庚
    醫院、敏盛綜合醫院大園分院之車資分別為800元、1,000
    元、400元，有乙○○提出新梅計程車行出具之僱用車資證
    明單為證（見原審卷第142頁)，則乙○○得請求之計程車資
    為：
  92年部分：乙○○92年3月3日、92年3月17日、92年3月29日
    、92年6月20日、92年7月4日確有前往長庚醫院就醫，92年4
    月2日、92年4月15日、92年6月25日、92年7月12日、92年7
    月17日、92年8月1日、92年9月3日、92年10月15日、92年11
    月5日確有前住敏盛醫院就醫，92年6月29日、92年7月5日、
    92年7月26日、92年7月29日、92年8月26日、92年9月9日、
    92年10月17日、92年11月17日乙○○確有前往敏盛醫院大園
    分院就醫，則乙○○請求此部分計程車費用計15,400元（
    (1,000Ｘ5)＋ (800X9)+(400X8)=15,400)，應予准許。丙○
    ○抗辯稱其非屬治療所必需，不足為採。至乙○○請求92年
    3 月3日、92年7月23日係前往長庚醫院開立診斷書、代辦費
    ，92年4月11日、92年10月24日前往敏盛醫院開立診斷書、
    代辦費，均非乙○○前往就醫之紀錄，故該部分計程車費用
    計3,600元，核非屬增加生活上之必需費用，乙○○此部分
    請求，不應准許。
  93年部分：93年1月7日、93年7月30日計程車資均800元係搭
    車至敏盛醫院就醫，93年1月27日、93年2月23日、93年4 月
    16日、93年8月13日、93年8月27日計程車資均1,000元係搭
    車至林口長庚醫院就醫，93年3月9日、93年3月30日計程車
    資均400元，係搭車至敏盛醫院大園分院就醫，經與乙○○
    提出醫療費用收據比對，各該日期乙○○確有前往敏盛醫院
    、林口長庚醫院、敏盛醫院大園分院就醫之紀錄，且為丙○
    ○所不爭 (見本院卷(一)第80頁)是乙○○請求之計程車資為
    7,400元（ (800X2)+(1,000X5)+(400X2)=7,400)，係屬增加
    生活所必需，應予准許。至乙○○另請求93年1月5日前往敏
    盛醫院大園分院就醫車資400元及93年5月3日前往敏盛綜合
    醫院就醫車資800元，經比對乙○○提出之醫療費用收據，9
    3年1月5日、93年5月3日乙○○僅向敏盛醫院、大園分院、
    林口長庚醫院請求拷貝X光、開立診斷證明，並無就醫診療
    之紀錄，而乙○○開立此部分診斷證明書復與本件請求丙○
    ○損害賠償無關，故此部分之車資支出不能准許。
  (3)95年部分: 乙○○請求95年1月4日、95年1月9日前往敏盛醫
    院手術及出院之計程費計1,200元，業據提出計程車收據為
    證（見本院卷第145頁)，核屬增加生活所必要支出，應予准
    許。
  (四)薪資損失部分：
    乙○○主張因本件車禍受傷，無法繼續從事電腦公司作業員
    之工作，受有薪資損失613,440元（92年48,861＋93年564,
    579）。經查，乙○○於本件車禍發生當時係任職華通電腦
    股份有限公司從事作業員工作，有乙○○提出離職證明書為
    證（見附民卷第16頁）。而乙○○因本件車禍受有骨盆骨折
    、左大腿骨折，先於92年2月28日手術骨折復位鋼釘內固定
    術，嗣於92年7月7日手術拔除近端螺絲，而經原審院函詢敏
    盛醫院結果，依臨床經驗股骨骨折癒合期至少1年，如有癒
    合延遲，可能等2、3年才癒合，在未完全癒合下，只能以枴
    杖輔助行走，依病情判斷，病患無法正常步行從事作業員工
    作約12個月至18個月，有該院前開函文附卷可證（見原審卷
    第62頁至第64頁）。復查，乙○○於92年2月28日手術骨折
    復位鋼釘內固定術後，於92年7月6日住院診斷有骨折癒合延
    遲之情形，乙○○於94年6月8日再度前往就診，經診斷其左
    股骨骨折術後合併延遲癒合，現骨折處已癒合，預定半年後
    需拔除鋼釘，有乙○○提出診斷證明書為證（見原審卷第14
    4頁），參酌前開醫師建議，認乙○○請求因本件車禍之薪
    資損失應以18個月為適當。再者，乙○○於本件車禍發生前
    91年所領取之薪資總額為306,729元，有財政部台灣省北區
    國稅局桃園縣分局94年3月7日北區國稅桃縣二字第094104
    2320號函送之乙○○91年度綜合所得稅各類所得資料清單為
    證（見原審卷第46頁至第50頁），是乙○○於91年間平均每
    月可領取之薪資為25,561元（元以下四捨五入），依此核算
    乙○○因本件車禍所受之薪資損失共計460,098元（25,561
    ×18=460,098），逾此範圍請求，不應准許。
  (五)機車損害修費用部分：
  1.乙○○主張其因本件車禍受有機車毀損之損害20,000元，固
    據提出照片為證 (見本院卷(一)第52頁)，惟為丙○○所否認
    。
  2.按因犯罪而受損害之人，於刑事訴訟程序固得附帶提起民事
    訴訟，對於被告請求回復其損害，但其請求回復之損害，以
    被訴犯罪事實所生之損害為限，否則縱令得依其他事由提起
    民事訴訟，亦不得於刑事訴訟程序附帶為此請求（最高法院
    60年台上字第633號判例意旨參照）。本件係乙○○於丙○
    ○在原法院被訴過失傷害罪刑事案件中，提起刑事附帶民事
    訴訟，有該起訴狀附卷可考（見附民卷第1頁)，是乙○○提
    起附帶民事訟訴所得請求之損害賠償，應以其身體所受傷害
    為限。至於乙○○所騎乘之機車雖因本件車禍而有毀損，惟
    其非因丙○○被訴過失傷害犯行所生之損害，揆諸前開說明
    ，乙○○不得於刑事訴訟程序附帶請求此部分之損害，其起
    訴為不合法，茲刑事庭將該事件裁定移送原審，原審本應依
    民事訴訟法第249條第1項第6款以其起訴不備其他要件之規
    定，以裁定駁回之。惟原審以乙○○未能舉證為由，而駁回
    乙○○此部分請求，雖有未當，但結論並無二致，乙○○上
    訴請求丙○○賠償此部分損害，仍不應准許。
  (六)營養費
  1.乙○○主張其因本件車禍受傷後身體虛弱，有以補品調理身
    體之必要，計支出購買補品費76,369元云云，固據提出營養
    費收據為證（見本院卷(一)第57頁至第68頁、第138頁)，惟為
    丙○○所否認。
  2.查，關於乙○○於車禍受傷手術後，是否有以補品調理身體
    之必要，經函詢敏盛醫院結果，認病患手術後應有充足的營
    養攝取，以利骨折之癒合，一般而言，日常三餐均衡飲食即
    可達此目的，但以我國民間之習慣，常會購買額外之營養補
    充品，此為人之常情，並非醫療所必須，有該院95年4月18
    日敏醫字第0950001193號函附相關資料在卷可證（見本院卷
    (一)第161頁)，是乙○○請求營養費既非醫療所必須，非屬增
    加生活上所必要支出，則乙○○請求此部分損害賠償，不應
    准許。
  (七)整型費
    乙○○主張於本件車禍事故發生後全身傷痕累累，而醫師認
    定乙○○有「左大腿疤痕肥厚及色素沉澱」情形，故有整形
    之必要，預計第一次之整形費用約40,000元，之後未定，則
    預定之整形費用為80,000元。除其中40,000元為乙○○所自
    認（見本院卷(一)第169頁)，應予准許外，其餘部分，未據乙
    ○○舉證以明其實，不應准許。
  (八)精神慰撫金部分：
    乙○○於本件事故發生時甫滿20歲，因本件事故前受有前開
    傷勢，甚為嚴重，又前後經歷3次手術治療，合併有延遲癒
    合情形，工作因而中斷，且預定半年後猶需再進行拔除鋼釘
    手術，身心所受痛苦甚鉅，自不待言。查乙○○高職畢業，
    原在華通電腦股份有限公司擔任作業員，名下無財產；丙○
    ○高職畢業，目前為夜市流動攤販，每月收入約30,000元，
    名下有投資價值500,000元等情，有財政部台灣省北區國稅
    局中壢稽徵所、桃園縣分局函查兩造財產資料在卷可參（見
    原審卷第52頁至第58頁、第46頁至第50頁），本院審酌兩造
    前揭之身分、地位、經濟能力，暨乙○○受傷程度及所感受
    之精神上痛苦、丙○○之過失程度等一切情狀，認原審酌定
    乙○○請求丙○○賠償非財產上損害以600,000元為適當，
    逾此部分之請求，為無理由，不應准許。
  (九)綜上，乙○○所得請求丙○○賠償之金額共計1,327,515 元
    （46,766+11,451+132,000+13,200+15,400+7,400+1,200+46
    0, 98+40,000+600,000=1,327,515)，扣除丙○○前因給付
    和解金1,010,021元，因和解失其效力後，乙○○應返還之
    不當得利，丙○○主張抵銷之，茲先抵銷92年、93年損害賠
    償1,261,664元 (46,766+132,000+15,400+7,400+460,098+6
    00,000=1,261,664)，其餘251,643(1,261,664-1,010,021=
    251,643)，再加上95年度損害65,851元 (11,451+13,200+1,
    200+40,000=65,851)，則丙○○應再給付乙○○317,494元
    （1,327,515-1,010,1021=317,494)。
九、又丙○○復抗辯乙○○就本件車禍之發生有疏未注意車前狀
    況及未減速慢行之過失云云，此為乙○○所否認。查，乙○
    ○於本件車禍發生當時車速為30公里，已據乙○○於警詢時
    陳述明確（見桃園地檢署92年度偵字第18766號卷第8頁），
    且本件車禍之發生係肇因於丙○○駕車行駛至彎道，疏未注
    意減速慢行，猶以時速60公里高速行駛，嗣由彎道轉彎時因
    離心力之作用，跨越分向限制線侵入來車道而撞擊乙○○所
    騎乘之機車，已據丙○○於警訊中陳述在案（見桃園地檢署
    92年度偵字第18766號卷第6頁反面），且依道路交通事故現
    場圖所示（見前揭偵查卷第10頁)，乙○○騎乘機車於被丙
    ○○駕駛自用小客車對撞後之刮地痕長達8.7公尺、12.7公
    ，合計高達21.4公尺，足見丙○○於肇事當時車速相當快，
    則乙○○騎乘機車突見丙○○駕車高速行駛侵入其車道，顯
    然無煞閃之可能，乙○○就本件車禍之發生，顯無過失。丙
    ○○抗辯稱乙○○駕車亦有過失乙節，不足為採。
十、綜上所述，乙○○依侵權行為之法律關係，請求丙○○給付
    317,494元，及其中92年、93年所受損害251,643元部分，自
    刑事附帶民事起訴狀繕本送達之翌日即93年10月1日起至清
    償日止，其餘95年所受損害65,851元部分，於乙○○提起附
    帶民事訴訟請求損害賠償時尚未屆期，因此其遲利息應自本
    院言詞辯論期日乙○○請求此部分損害之翌日即95年8月23
    日起至清償日止，均按週年利率百分之五計算之利息，為有
    理由，應予准許，逾此範圍之請求，則無理由，應予駁回。
    又，本件命丙○○給付部分，不逾500,000元，應依職權宣
    告假執行。至乙○○敗訴部分，其假執行之聲請失所附麗，
    應併予駁回。原審就上開應准許部分，僅判命丙○○應給付
    乙○○212,043元本息，並依職權為假執行宣告，暨及依丙
    ○○之聲請酌定相當擔保金額准免為假執行宣告，駁回乙○
    ○其餘之訴，自有未合，乙○○上訴意旨請求丙○○再給付
    元105,451元（317,494-212,043=105,451），及其中39
    ,600 元 (105,451-65,851=39,600)自93年10月1日起至清償
    日止，其餘65,851元自95年8月23日起至清償日止，均按週
    年利率百分之五計算之利息，應予准許，乙○○就此部分指
    摘原判決不當，求予廢棄改判，為有理由，爰由本院將原判
    決此部分予以廢棄改判如主文二項所示。至於乙○○請求不
    應准許部分，原判決為乙○○敗訴之判決，並駁回其假執行
    之聲請，經核於法並無不合，上訴意旨求予廢棄改判，為無
    理由，應駁回其上訴。另丙○○上訴部分，原審判命丙○○
    給付，於法並無不合。丙○○上訴意旨指摘原判決不當，請
    求廢棄改判，為無理由，應予駁回。
十一、本件事證已明，兩造其餘攻擊防禦方法及未經援用之證據，
    經本院審酌後，核與本件之結論，不生影響，爰不一一贅述
    ，附此敘明。
十二、據上論結，本件乙○○之上訴為一部有理由，一部無理由，
    丙○○之上訴為無理由，依民事訴訟法第450條、第449條第
    1項、第79條但書、第78條、第463條、第385條第1項前段、
    第389條第1項第5款，判決如主文。
中    華    民    國    95    年    9     月    5     日
                    民事第十一庭
                        審判長法  官   鄭雅萍
                              法  官   林恩山
                              法  官   蘇芹英
正本係照原本作成。
乙○○如不服本判決，應於收受送達後20日內向本院提出上訴書
狀，其未表明上訴理由者，應於提出上訴後20日內向本院補提理
由書狀（均須按他造當事人之人數附繕本）上訴時應提出委任律
師或具有律師資格之人之委任狀；委任有律師資格者，另應附具
律師資格證書及釋明委任人與受任人有民事訴訟法第466條之1第
1項但書或第2項（詳附註）所定關係之釋明文書影本。
中    華    民    國    95    年    9     月    5     日
                              書記官   林初枝
附註：
民事訴訟法第466條之1（第1項、第2項）：
對於第二審判決上訴，上訴人應委任律師為訴訟代理人。但上訴
人或其他法定代理人具有律師資格者，不在此限。
上訴人之配偶、三親等內之血親、二親等內之姻親，或上訴人為
法人、中央或地方機關時，其所屬專任人員具有律師資格並經法
院認為適當者，亦得為第三審訴訟代理人。


司法院資訊處製作；財團法人民間司法改革基金會備份。
